臺灣高等法院臺中分院刑事判決
111年度金上訴字第872號
上  訴  人  臺灣南投地方檢察署檢察官  
被      告  田芷婷
選任辯護人  侯珮琪律師（法扶律師）
上列上訴人因被告違反洗錢防制法案件，不服臺灣南投地方法院
110年度審原易字第19號中華民國111年2月23日第一審判決(起訴
案號：臺灣南投地方檢察署110年度偵字第139號，移送併辦案號
：同檢察署110年度偵字第2359、2360、4606、5297號)，提起上
訴，本院判決如下：
    主  文
原判決撤銷。
田芷婷幫助犯洗錢防制法第十四條第一項之一般洗錢罪，處有期
徒刑貳月，併科罰金新臺幣陸仟元，罰金如易服勞役，以新臺幣
壹仟元折算壹日。緩刑貳年。
    犯罪事實
一、田芷婷可預見如提供金融帳戶資料給來路不明之人使用，因
    該帳戶所有人與實際使用人不同，有可能被用來作為詐欺犯
    罪之人頭帳戶，以供他人收受、提領詐欺犯罪所得使用，而
    產生遮斷金流以逃避國家追訴、處罰之效果，竟因上網瀏覽
    真實姓名年籍不詳之人張貼之賺錢訊息，而以通訊軟體LINE
    與自稱「小敏」、「主管 露露」之人聯繫，對方表示只需
    租借金融帳戶之提款卡，1個帳戶1期10天可獲得報酬新臺幣
    (下同)1萬2000元，並可贈送iPhone 11手機1支等語，田芷
    婷即基於幫助詐欺取財及幫助一般洗錢之不確定故意，先依
    「主管 露露」之指示，變更其所申辦中華郵政帳號0000000
　　0000000號帳戶(下稱郵局帳戶)及玉山銀行帳號00000000000
    000號帳戶(下稱玉山帳戶)之提款卡密碼，再於民國109年11
    月12日15時56分許，至臺中市○區○○○街00號全家超商，以店
    到店方式將上開2個帳戶之提款卡寄交不詳之人，容任他人
    使用上開2個帳戶遂行詐欺取財犯罪，以隱匿特定犯罪所得
    去向而洗錢。本案不詳詐欺正犯於取得田芷婷郵局帳戶及玉
    山帳戶之提款卡後，即意圖為自己不法之所有，基於詐欺取
    財及一般洗錢之犯意，於附表所示詐欺時間，向附表所示告
    訴人李○○、高○○、趙○○、陳○○、卓○○(下稱告訴人5人)施用
    附表所示詐術，致告訴人5人陷於錯誤，而於附表所示匯款
    時間，將附表所示金額匯入田芷婷之郵局帳戶或玉山帳戶，
    並遭人持各該帳戶之提款卡予以提領。嗣因告訴人5人發覺
    受騙報警處理，經警循線查悉上情。
二、案經李○○訴由新北市政府警察中和分局移由嘉義市政府警察
    局第一分局；高○○訴由新北市政府警察局文山第二分局；趙
    ○○訴由桃園市政府警察局楊梅分局移由南投縣政府警察局信
    義分局；陳○○訴由臺北市政府警察局北投分局；卓○○訴由臺
    南市政府警察局歸仁分局移由桃園市政府警察局楊梅分局，
    分別報告臺灣南投地方檢察署檢察官偵查起訴及移送併案審
    理。
    理    由
一、證據能力部分：
　㈠刑事訴訟法第159條之5規定：「被告以外之人於審判外之陳
    述，雖不符前4條之規定，而經當事人於審判程序同意作為
    證據，法院審酌該言詞陳述或書面陳述作成時之情況，認為
    適當者，亦得為證據。當事人、代理人或辯護人於法院調查
    證據時，知有第159條第1項不得為證據之情形，而未於言詞
    辯論終結前聲明異議者，視為有前項之同意。」本判決所引
    用被告田芷婷以外之人於審判外所為言詞或書面陳述之供述
    證據，檢察官、被告及辯護人均知悉有同法第159條第1項不
    得為證據之情形，而皆未於言詞辯論終結前聲明異議，本院
    審酌該等證據作成時之情況，並無違法取證或其他瑕疵，認
    為適於作為本案認定事實之依據，依上開規定，該等供述證
    據應具有證據能力。　  
  ㈡本判決所引用之非供述證據，並無證據證明有出於違法取得
    之情形，復經本院依法踐行調查程序，應具有證據能力。  
二、認定犯罪事實所憑之證據及理由：　　　　
　　被告雖坦承有將其所申辦郵局帳戶及玉山帳戶之提款卡寄交
    不詳之人使用，且就幫助詐欺部分表示認罪，但否認主觀上
    有幫助洗錢之犯意，辯稱：我不知道所提供的帳戶是要作為
    洗錢使用云云。經查：
  ㈠被告因上網瀏覽不詳之人張貼之賺錢訊息，而以LINE與「小
    敏」、「主管 露露」聯繫，對方表示只需租借金融帳戶之
    提款卡，1個帳戶1期10天可獲得報酬1萬2000元，並可贈送
　　iPhone 11手機1支等語，被告即依「主管 露露」之指示，
    變更其所申辦郵局帳戶及玉山帳戶之提款卡密碼，並於109
    年11月12日15時56分許，至臺中市○區○○○街00號全家超商，
    以店到店方式將上開2個帳戶之提款卡寄交不詳之人；其後
    本案詐欺正犯即於附表所示詐騙時間，向附表所示告訴人5
    人施用附表所示詐術，致告訴人5人陷於錯誤，而於附表所
    示匯款時間，將附表所示金額匯入被告郵局帳戶或玉山帳戶
    ，並遭人持各該帳戶之提款卡予以提領等事實，為被告所承
    認或不爭執，且經證人即告訴人5人於警詢時證述遭詐騙匯
    款過程，復有中華郵政股份有限公司110年4月20日儲字第11
    00104378函檢附本案郵局帳戶申請人資料及客戶歷史交易清
    單、玉山銀行集中管理部110年5月4日玉山個(集)字第11000
    25813號函檢附本案玉山帳戶存戶個人資料及交易明細、臉
    書徵才貼文、被告與「小敏」、「主管 露露」之LINE對話
    內容截圖、告訴人李○○報案資料(新北市政府警察局中和分
    局員山派出所受理刑事案件報案三聯單、受理各類案件紀錄
    表、受理詐騙帳戶通報警示簡便格式表、內政部警政署反詐
    騙諮詢專線紀錄表、金融機構聯防機制通報單、國泰世華銀
    行客戶交易明細表、李○○匯款帳戶存摺封面翻拍照片)、告
    訴人高○○報案資料(臺北市政府警察局文山第二分局興隆派
    出所陳報單、受理詐騙帳戶通報警示簡便格式表、受理刑事
    案件報案三聯單、受理各類案件紀錄表、內政部警政署反詐
    騙諮詢專線紀錄表、網路銀行活期儲蓄存款帳號轉帳資料翻
    拍照片)、告訴人趙○○報案資料(桃園市政府警察局楊梅分局
    楊梅派出所陳報單、受理詐騙帳戶通報警示簡便格式表、受
    理刑事案件報案三聯單、受理各類案件紀錄表、內政部警政
    署反詐騙諮詢專線紀錄表、金融機構聯防機制通報單、趙○○
    匯款帳戶存摺封面影本、網路銀行轉帳紀錄查詢翻拍照片)
    、告訴人陳○○報案資料(臺北市政府警察局北投分局長安派
    出所受理詐騙帳戶通報警示簡便格式表、陳報單、受理各類
    案件紀錄表、金融機構聯防機制通報單、陳○○匯款帳戶之提
    款卡及存摺封面內頁影本、中國信託銀行交易明細)、告訴
    人卓○○報案資料(臺南市政府警察局歸仁分局關廟分駐所受
    理詐騙帳戶通報警示簡便格式表、受理各類案件紀錄表、受
    理刑事案件報案三聯單、內政部警政署反詐騙諮詢專線紀錄
    表、中國信託銀行交易明細)在卷可憑，足見被告關於幫助
    詐欺部分之自白，係與事實相符而可採信。
  ㈡最高法院刑事大法庭於109年12月16日以108年度台上大字第3
    101號裁定主文宣示：「行為人提供金融帳戶提款卡及密碼
    予不認識之人，非屬洗錢防制法第2條所稱之洗錢行為，不
    成立同法第14條第1項一般洗錢罪之正犯；如行為人主觀上
    認識該帳戶可能作為收受及提領特定犯罪所得使用，他人提
    領後即產生遮斷資金流動軌跡以逃避國家追訴、處罰之效果
    ，仍基於幫助之犯意而提供，應論以幫助犯同法第14條第1
    項之一般洗錢罪。」而金融帳戶乃個人理財工具，依我國現
    狀，申設金融帳戶並無任何特殊限制，且可於不同金融機構
    申請多數帳戶使用，是依一般人之社會通念，若見他人不以
    自己名義申請帳戶，反而收購或租借別人之金融帳戶以供使
    用，並要求提供提款卡及告知密碼或變更密碼，則提供金融
    帳戶者主觀上如認識該帳戶可能作為對方收受、提領特定犯
    罪所得使用，對方提領後會產生遮斷金流以逃避國家追訴、
    處罰之效果，仍基於幫助之犯意，而提供該帳戶之提款卡及
    密碼，以利洗錢實行，自應成立一般洗錢罪之幫助犯。本件
    被告依「主管 露露」之指示，變更其郵局帳戶及玉山帳戶
    之提款卡密碼後，將該2帳戶之提款卡寄交不詳之人，主觀
    上自有將該2帳戶交由他人入款、領款使用之認知；而被告
    交出該2帳戶之提款卡後，除非辦理掛失，實際上已無法取
    回，亦即已喪失對該2帳戶內金錢之控制權，被告當可預見
    該2帳戶後續資金流向有無法追索之可能，則其對於匯入該2
    帳戶之資金如經持有提款卡之人予以提領，將無從查得資金
    去向及所在而形成金流斷點，會產生遮斷金流以逃避國家追
    訴、處罰之效果，主觀上自亦有所認識。此觀被告與「主管
     露露」之LINE對話內容中，被告於寄交提款卡前曾表示「
    這樣會不會被當作人頭帳戶？」、「應該不會用到後面我的
    帳戶被凍結吧」，「主管 露露」則承諾報酬由原先1個帳戶
    10天1期1萬2000元，提高為第1期5天1萬2000元、第2期起10
    天1萬2000元，被告乃依指示變更密碼及寄交提款卡，且於
    被告寄交提款卡後，「主管 露露」為免被告後悔生變，有
    詢問「您這邊還要做嗎 不要的話 公司收到寄件會馬上安排
    給您寄回去 或者您這邊直接打電話給您銀行掛失就可以喔
    」，然被告並未要求對方寄回提款卡，亦未向銀行辦理掛失
    ，而係要求「為了保障 可以分別一天匯一筆嗎？
　　」(嘉義警卷第45、46、49、50、54、55、66、67頁)，足證
    被告已預見如提供金融帳戶提款卡給來路不明之人使用，有
    可能被用來作為詐欺犯罪之人頭帳戶，以供他人收受、提領
    詐欺犯罪所得使用，而產生遮斷金流以逃避國家追訴、處罰
    之效果，卻為輕易獲取不合理之高額報酬，仍依指示變更密
    碼及提供該2帳戶之提款卡供對方使用，顯係容任詐欺及洗
    錢犯罪事實之發生而不違背其本意，是被告除具有幫助詐欺
    之不確定故意外，並具有幫助洗錢之不確定故意，應堪認定
    。
  ㈢綜上，本案事證明確，被告犯行堪以認定，應依法論科。
三、論罪科刑及撤銷原判決之理由：
　㈠被告僅寄交郵局帳戶及玉山帳戶之提款卡供他人詐欺及洗錢
    犯罪使用，並無證據證明其有參與詐欺或洗錢之構成要件行
    為，或與實施構成要件行為之正犯有詐欺、洗錢之犯意聯絡
    ，是被告基於幫助之意思，參與詐欺取財、一般洗錢構成要
    件以外之行為，為幫助犯。且被告對於詐欺成員究竟由幾人
    組成，尚非其所能預見，本案或有3人以上之共同正犯參與
    詐欺取財犯行，惟依「罪證有疑，利於被告」之原則，尚無
    從遽認被告主觀上係基於幫助3人以上共同詐欺取財之犯意
    ，而為幫助加重詐欺取財犯行。故核被告所為，係犯刑法第
    30條第1項前段、第339條第1項之幫助詐欺取財罪，以及刑
    法第30條第1項前段、洗錢防制法第14條第1項之幫助一般洗
    錢罪。被告同時提供郵局帳戶及玉山帳戶之提款卡，使附表
    編號1至5所示告訴人5人受詐騙匯款並遮斷金流效果，係一
    行為觸犯5個幫助詐欺取財及幫助一般洗錢罪名，依刑法第5
    5條規定，應論以一罪，而所犯幫助詐欺取財及幫助一般洗
    錢犯行，亦係一行為觸犯數罪名，應從一重之幫助一般洗錢
    罪處斷。檢察官移送併辦部分(附表編號2至5)，與起訴並經
    本院論罪科刑之附表編號1所示犯罪事實相同，為事實上同
    一案件，本院自應併予審理。　
　㈡被告以幫助之意思，參與構成要件以外之行為，為幫助犯，
    依刑法第30條第2項規定，按正犯之刑減輕之。
  ㈢原審審理結果，認為被告犯幫助詐欺取財罪事證明確而予論
    罪科刑，固非無見。惟查：被告提供其郵局帳戶及玉山帳戶
    之提款卡給他人用以進行詐騙，於告訴人5人被騙匯款至上
    開帳戶後，再由他人提領其內款項，產生隱匿詐欺犯罪所得
    去向之效果，該當刑法第30條第1項前段、洗錢防制法第14
    條第1項之幫助一般洗錢罪，已說明如前；原判決認被告之
    行為並不成立幫助一般洗錢罪，而就此被訴部分不另為無罪
    之諭知，適用法則即有不當。檢察官上訴意旨指摘原審就幫
    助洗錢部分不另諭知無罪為不當，其上訴為有理由，應由本
    院將原判決予以撤銷改判。
  ㈣本院審酌被告任意提供金融帳戶給他人使用，助長詐欺正犯
    遂行犯罪，損害告訴人5人財產法益，並於他人提領後產生
    遮斷金流以逃避國家追訴、處罰之效果，破壞社會經濟秩序
    ，所生危害非輕，被告犯後承認幫助詐欺但否認幫助洗錢，
    已與附表編號2、3、4所示告訴人調解成立(編號1、5所示告
    訴人則於原審調解期日未到庭，無法進行調解)，有具體悔
    過表現，復考量告訴人5人受詐騙金額多寡，無證據證明被
    告有因本案犯行獲得報酬，以及被告教育程度為高中肄業，
    目前擔任臨時工，名下無不動產，亦無親屬需要扶養等一切
    情狀，量處如主文第2項所示之刑，且就罰金刑部分諭知易
    服勞役之折算標準。
　㈤查被告未曾因故意犯罪受有期徒刑以上刑之宣告，有臺灣高
    等法院被告前案紀錄表在卷可參，本院審酌其犯罪時年僅19
    歲，因年輕失慮犯下本案，犯罪後已與部分告訴人調解成立
    ，盡力賠償損失，歷經偵、審程序及罪刑宣告之教訓，當知
    所警惕而無再犯之虞，因認本案所宣告之刑以暫不執行為適
    當，故依刑法第74條第1項第1款規定諭知緩刑2年，以啟自
    新。　
  ㈥本案郵局帳戶及玉山帳戶之提款卡雖屬被告所有供犯罪所用
    之物，惟該2帳戶業經通報為警示帳戶，其提款卡已無法再
    供犯罪使用，欠缺刑法上沒收之重要性，依刑法第38條之2
    第2項規定，不予宣告沒收。又卷內並無證據證明被告有因
    本案幫助行為而獲得任何報酬或利益，即無從宣告沒收其犯
    罪所得，附此敘明。
據上論斷，應依刑事訴訟法第369條第1項前段、第364條、第299
條第1項前段，判決如主文。
本案經檢察官張永政提起公訴，檢察官簡汝珊、王元隆、蔡岱霖
移送併辦，檢察官吳宣憲提起上訴，檢察官謝謂誠到庭執行職務
。
中　　華　　民　　國　　111 　年　　6 　　月　　29　　日
                  刑事第八庭  審判長法  官  林清鈞
　　　　　　　　　                  法  官  簡婉倫
                                    法  官  黃小琴
以上正本證明與原本無異。
如不服本判決，應於收受送達後20日內向本院提出上訴書狀，其
未敘述上訴理由者，並得於提起上訴後20日內向本院補提理由書
(均須按他造當事人之人數附繕本)「切勿逕送上級法院」。因疫
情而遲誤不變期間，得向法院聲請回復原狀。

                                    書記官  李宜珊
　　　　　　　　　　　　　　　　　　
中　　華　　民　　國　　111 　年　　6 　　月　　29　　日
附錄論罪科刑法條：
刑法第30條
幫助他人實行犯罪行為者，為幫助犯。雖他人不知幫助之情者，
亦同。
幫助犯之處罰，得按正犯之刑減輕之。
刑法第339條第1項
意圖為自己或第三人不法之所有，以詐術使人將本人或第三人之
物交付者，處5年以下有期徒刑、拘役或科或併科50萬元以下罰
金。
洗錢防制法第14條第1項
有第2條各款所列洗錢行為者，處7年以下有期徒刑，併科新臺幣
5百萬元以下罰金。　　　　　　　　　　　　　　　　
附表：
編號 告訴人 詐欺時間及方法 匯款時間 匯款金額 1 李○○ 詐欺正犯於109年11月15日14時43分許，佯裝為網路賣家，撥打電話給李○○，詐稱其在金石堂網路書店購物時勾選錯誤，將會每月扣款2000元，須按照指示操作ATM解除云云，致李○○陷於錯誤而委託其配偶蔡定洋匯款。 109年11月15日19時28分許 1萬4123元 (被告郵局帳戶)    109年11月15日19時30分許 9970元 (被告郵局帳戶)  2 高○○ 詐欺正犯於109年11月15日20時48分許，佯裝為亞果集團元素公司、國泰銀行人員，撥打電話給高○○ ，詐稱因訂單有誤，若要取消須配合設定云云，致高○○陷於錯誤而匯款。 109年11月15日21時26分許 4萬9998元 (被告玉山帳戶)    109年11月15日21時31分許 12元 (被告玉山帳戶) 3 趙○○ 詐欺正犯於109年11月15日18時許，佯裝為金石堂書店人員，撥打電話給趙○○，詐稱因訂單有誤，若要取消須配合設定云云，致趙○○陷於錯誤而匯款。 109年11月15日19時12分許 2萬64元 (被告郵局帳戶) 4 陳○○ 詐欺正犯於109年11月13日18時許，佯裝為金石堂客服人員，撥打電話給陳○○，詐稱須解除分期自動扣款云云，致陳○○陷於錯誤而匯款。 109年11月15日16時47分許 2萬9916元(被告郵局帳戶)    109年11月15日16時59分許 2萬9985元(被告郵局帳戶)    109年11月15日17時10分許 2萬9919元(被告郵局帳戶)    109年11月15日17時25分許(移送併辦意旨書誤載為15分許) 2萬9985元(被告玉山帳戶) 5 卓○○ 詐欺正犯於109年11月15日19時50分許，佯裝為網路商店客服人員及銀行人員，撥打電話給卓○○，詐稱因訂單作業疏失致其帳戶將按月扣款，須配合取消設定云云，致卓○○陷於錯誤而匯款。 109年11月15日21時8分許 2萬9989元(被告玉山帳戶)